【裁判字號】    98,聲簡再,28
【裁判日期】    981021
【裁判案由】    聲請再審
【裁判全文】
臺灣桃園地方法院刑事裁定            98年度聲簡再字第28號
再審聲請人
即受判決人  甲○○
上列再審聲請人即受判決人因犯詐欺案件，對於本院98年度簡上
字第521 號中華民國98年9 月3 日第二審確定判決（第一審刑事
簡易判決案號：98年度壢簡字第641 號；聲請簡易判決處刑案號
：臺灣桃園地方法院檢察署98年度偵字第1881號），聲請再審，
本院裁定如下：
    主  文
再審之聲請駁回。
    理  由
一、聲請意旨如附件刑事再審聲請狀所載。
二、按有罪之判決確定後，因發現確實之新證據，足認受有罪判
    決之人應受無罪、免訴、免刑或輕於原判決所認罪名之判決
    者，為受判決人之利益，得聲請再審；刑事訴訟法第420 條
    條第1 項第6 款定有明文。上述關於開啟再審程序之「確實
    之新證據」要件，必須該「證據方法」係「新」而「確實」
    。細而言之，所謂「證據」，係指形式存在之證據方法而言
    ，無論人證或物證皆然。所謂「新」證據，係指證據之「嶄
    新性」（新規性、新穎性）而言，謂該證據必須在事實審法
    院判決時已經存在，因未經發現，為法院及當事人所不知，
    不及調查斟酌，而於判決後始行發現者而言；若在判決前已
    經法院調查之證據，若經法院捨棄而不採，即非新證據。所
    謂「確實」，係指證據之「確實性」（明確性、顯著性、顯
    然性），必須該證據就形式上觀察，已足以動搖原確定判決
    而言；如尚不足以推翻原判決所認定罪刑之證據，即非足生
    影響於原判決之確實證據（最高法院72年第11次刑庭總會決
    議、85年臺抗字第308 號、89年臺抗字第63號、90年度臺抗
    字第71號、92年度臺抗字第295 號裁定參照）。次按再審者
    ，係判決確定後，因發見事實上有重大錯誤或恐有重大錯誤
    而再行審判之程序，乃屬對確定判決事實之救濟程序；至於
    判決確定後，若發見該案件之審判有違背法令之情事，則應
    循非常上訴程序以資救濟，而非依再審程序解決，此觀之刑
    事訴訟法第420 條、第421 條及同法第441 條規定即明。
三、聲請意旨固以原審拒絕伊接受測謊為理由認原審並未加以調
    查，並指摘原判決理由乃違背經驗法則云云。惟查原審判決
    已審酌聲請人已坦認交付帳戶之事實，而證人即被害人乙○
    ○亦證述於原審判決所載之時地遭詐騙集團成員行騙，而陷
    於錯誤，而分別將新臺幣2 萬9,989 元、3 萬1,000 元匯入
    聲請人所申設之上開帳戶等情，並有被害人乙○○之匯款單
    據、渣打銀行提供之被告銀行開戶紀錄與存摺對帳單在卷可
    稽。原審亦斟酌金融帳戶為個人理財工具亦事關財產權益之
    保障，其與存戶之印鑑章、提款卡及密碼結合，其專屬性、
    私密性更形提高，自有妥為保管及防止他人任意使用之必要
    ，如非熟識或深得信賴之人，應無輕易交付上開資料之理。
    且近年來各種詐欺犯罪類型層出不窮，為掩飾不法行徑，避
    免執法人員循線查緝，詐騙集團多利用人頭帳戶作為犯罪所
    得金額存、提款之用，已廣為媒體所披露，並為政府宣導之
    重點，故個人之金融帳戶如落入不明人士手中，極易被利用
    為與財產犯罪有關之犯罪工具，亦為一般人生活上所應有之
    認識，聲請人既已成年，衡情應可懷疑並預見將其帳戶之提
    款卡及密碼等資料交予他人，可能供不法詐騙份子用以詐使
    他人將款項匯入後，再加以提領之用。足認聲請人對交付上
    開帳戶予不詳之人可能供作詐騙他人財物之物乙情，已有預
    見，則其仍將上開帳戶之金融卡及密碼交付予某真實姓名年
    籍不詳之詐騙集團成年男性成員，依卷內事證，雖無證據證
    明聲請人知悉詐騙被害人之犯罪集團成員如何犯罪，或聲請
    人與犯罪集團成員間有何共同正犯關係，惟聲請人既無從知
    悉且無法掌握帳戶是否遭人非法使用，則該等犯罪集團成員
    將被告提供之上開帳戶供作提領不法詐騙款項之用，顯然為
    聲請人所可預見且不違反其本意，故認聲請人有幫助詐欺取
    財之不確定故意。原審並考量測謊係受測人對相關事項之詢
    答，對應其神經、呼吸、心跳等反應而判斷，其鑑驗結果有
    時因受測人之生理、心理因素而受影響，且人的行為、思想
    無法量化，測謊自不能如物理、化學試驗般獲得絕對之正確
    性，測謊之結果應係有其他可資信賴之證據存在之情形下，
    作為補強證據證明力參考之用，而非可作為判斷事實之唯一
    及絕對之憑據，故認無對聲請人進行測謊之必要。細繹原審
    之判決理由，並無重要證據漏未審酌之情形，聲請人亦未指
    明有何發現確實新證據，徒以上詞指摘原判決違背經驗法則
    、理由矛盾云云聲請再審，依前述說明，核與刑事訟法第
    420 條第1 項、第421 條所規定之要件不符。至聲請意旨以
    請求測謊證明其無犯罪心理云云。惟依現行測謊實施之程序
    及技術，得否就「犯罪心理」進行為測謊，並非無疑。且原
    審判決以經驗法則、論理法則認定聲請人交付帳戶有幫助詐
    欺之不確定故意，已說明如上。是縱使聲請人經測謊鑑定無
    犯罪心理，充其量僅足證明聲請人無幫助詐欺之積極故意，
    尚不足以推翻原審判決之認定，故亦不符上述開啟再審程序
    之要件。
四、綜上所述，本件聲請人所舉之再審理由，均於法不合，其提
     起本件再審，為無理由，應予駁回，爰依刑事訴訟法第
    434 條第1 項，裁定如主文。
中    華    民    國    98    年    10    月    21    日
                  刑事第七庭審判長法  官  蕭世昌
                                  法  官  毛松廷
                                  法  官  蔡羽玄
以上正本證明與原本無異。
不得抗告。
                                  書記官  陳玉芳
中    華    民    國    98    年    10    月    26    日


司法院資訊處製作；財團法人民間司法改革基金會備份。
